【裁判字號】    97,重訴,474
【裁判日期】    980728
【裁判案由】    給付貨款
【裁判全文】
臺灣板橋地方法院民事判決             97年度重訴字第474號
原      告  永豐商業銀行股份有限公司
法定代理人  丁○○
訴訟代理人  乙○○
            甲○○
被      告  鴻海精密工業股份有限公司
法定代理人  丙○○
訴訟代理人  顧家華律師
            蔡雅惠律師
            孫建國律師
上  一  人
複  代理人  戊○○
上列當事人間請求給付貨款事件，本院於民國98年7 月14日言詞
辯論終結，判決如下：
  主  文
原告之訴及假執行之聲請均駁回。
訴訟費用由原告負擔。
  事實及理由
一、程序事項：
    按訴狀送達後，原告不得將原訴變更或追加他訴，但擴張或
    縮減應受判決事項之聲明者，不在此限，民事訴訟法第255
    條第1 項第3 款定有明文。查本件原告起訴時原聲明：（一
    ）被告應給付原告美金（下同）825,277.16元，及其中8,28
    0 元自民國96年8 月1 日起，其中162,203.76元自96年9 月
    1 日起，其中404,310.6 元自96年10月1 日起，其中86,862
    .8 元 自96年11月1 日起，其中163,620 元自96年12月1 日
    起，至清償日止，按週年利率百分之5 計算之利息。（二）
    願供擔保，請准宣告假執行。嗣於言詞辯論終結前，將聲明
    第1 項變更為被告應給付原告825,077.92元，核屬縮減應受
    判決事項之聲明，與前開規定相符，應予准許。
二、原告主張：訴外人RONG HORNG ELECTRONIC CO LTD（下稱RO
    NG HORNG公司）與原告簽訂授信及交易總申請書，並約定在
    該約定書有效期間內，RONG HORNG公司得隨時交付應收帳款
    債權資料與原告，供原告同意授讓RONG HORNG公司對其特定
    買受人之應收帳款債權。此情並經RONG HORNG公司於93年11
    月15日以應收帳款債權轉讓╱讓與擔保通知書通知被告。後
    RONG HORNG公司陸續讓與如附表1 所示之對被告之貨款債權
    與原告，惟被告於貨款到期日後並未付款，爰依債權讓與之
    法律關係請求被告給付貨款等語，並聲明：（一）被告應給
    付原告825,077.92元。（二）願供擔保，請准宣告假執行。
三、被告則以：被告並未自RONG HORNG公司收受如附表1 所示之
    全部貨品，其中被告未取得發票及貨物者，計有如附表1 編
    號1-2 、9-12、14、16-18 、20-22 、31-56 等，被告有取
    得貨物，但數量低於原告所主張者，計有如附表1 編號3-8
    、19、號23-30 等，被告有取得貨物，但單價低於原告所主
    張者，計有如附表1 編號13、15等，且上開被告有收取之部
    分，貨款亦已全部給付，被告自無義務給付貨款。原告如認
    被告有自RONG HORNG公司收受附表1 所載之全部貨品，自應
    負舉證之責等語，資為抗辯，並聲明：原告之訴駁回及其假
    執行之聲請；如受不利之判決，願供擔保請准宣告免為假執
    行。
四、原告主張其與訴外人RONG HORNG公司簽有授信及交易總申請
    書，並約定在該約定書有效期間內，RONG HORNG公司得隨時
    交付應收帳款債權資料與原告，供原告同意授讓RONG HORNG
    公司對其特定買受人之應收帳款債權，並將此情通知被告一
    節，業據其所提出之授信及交易總申請書與總約定書、應收
    帳款債權轉讓╱讓與擔保通知書（皆影本）為證，且為被告
    所不爭執，堪信為真實。
五、原告主張其自RONG HORNG公司處受讓如附表1 所示之債權，
    據此請求被告給付貨款，惟為被告所否認，並以前揭情詞置
    辯，是本件之爭點厥為：被告有無收受如附表1 所示債權之
    貨物，而有給付貨款之義務？
六、按當事人主張有利於己之事實者，就其事實有舉證之責任。
    但法律別有規定，或依其情形顯失公平者，不在此限，民事
    訴訟法第277 條定有明文。次按民事訴訟如係由原告主張權
    利者，應先由原告負舉證之責，若原告先不能舉證，以證實
    自己主張之事實為真實，則被告就其抗辯事實即令不能舉證
    ，或其所舉證據尚有疵累，亦應駁回原告之請求；且請求履
    行債務之訴，除被告自認原告所主張債權發生原因之事實外
    ，應先由原告就其主張此項事實，負舉證之責任，必須證明
    其為真實後，被告於其抗辯事實，始應負證明之責任，此為
    舉證責任分擔之原則，最高法院17年上字第917 號、43年台
    上字第377 號判例可資參照。是原告如欲請求被告給付貨款
    ，即應就該貨款債權發生之原因事實，例如被告確有收受貨
    物、貨物之價格等情，負擔舉證責任。查原告主張被告有收
    受附表1 所示債權之貨物云云，係以訴外人RONG HORNG公司
    所提供之出貨發票（INVOICE） 為其唯一證據。然所謂出貨
    發票，是指商業交易中，出貨人在出貨時所出具之憑證，其
    係由出貨人單方所製作，並無法證明收貨人確有以憑證所載
    之價格收受憑證所示之貨物甚明。此觀原告所提出之出貨發
    票上皆載有「舉凡因退貨、商品短缺、無法完成交付義務或
    其他可能導致貨款短付之理由者，應立即通知本行」之條款
    ，益可證出貨發票並不能保證貨款債權之發生。從而，依前
    揭判例意旨，尚不能認原告已就被告有按發票所載之價格收
    受貨物一節，盡其舉證責任，其所主張之事實，自不能認係
    真實。
七、綜上所述，原告既不能證明被告有按發票所載之價格收受附
    表1 所示債權之貨物，其依債權讓與之法律關係請求被告給
    付貨款，即屬無理由，應予駁回。其假執行之聲請亦失所附
    麗，併予駁回。
八、據上論結，本件原告之訴為無理由，依民事訴訟法第78條，
    判決如主文。
中    華    民    國    98    年    7     月    28    日
                  民事第一庭    法  官  高文淵
以上正本係照原本作成
如對本判決上訴，須於判決送達後20日內向本院提出上訴狀
中    華    民    國    98    年    7     月    28    日
                                書記官  許慧貞


司法院資訊處製作；財團法人民間司法改革基金會備份。
